【裁判字號】    92,訴,1830
【裁判日期】    920829
【裁判案由】    偽造文書
【裁判全文】
臺灣板橋地方法院刑事判決                        九十二年度訴字第一八三０號
    公  訴  人  臺灣板橋地方法院檢察署檢察官
    被      告  甲○○
右列被告因侵占案件，經檢察官提起公訴（九十二年度偵字第一００三九號），本院
判決如左：
    主  文
甲○○無罪。
    理  由
一、公訴意旨略以：被告甲○○為引進外籍勞工以便照顧其母顏李靜君，竟與某不詳
    姓名男子，共同基於概括之犯意，於民國九十一年九月間某日中午十二時許，在
    台北縣新莊市署立台北醫院，將身分證、印章交給該男子，由該男子在不詳地點
    委託他人偽刻財團法人恩主公醫院診斷證明書專用關防、院長陳榮基、科主任鄭
    泰如之印章後，於九十一年九月二十九日，填寫雇主申請聘僱家庭外籍監護工專
    用診斷證明書，填寫病名、醫師囑言，將偽刻財團法人恩主公醫院證斷證明書專
    用關防、院長陳榮基、科主任鄭泰如之印章蓋於其上，於九十一年十一月二十二
    日委託偉中貿易企業股份有限公司，持向向行政院勞工委員會申請外籍勞工，足
    生損害恩主公醫醫院管理之正確性。因認被告係與某不詳姓名男子共同涉犯刑法
    第二百十六條、第二百十條之行使偽造私文書罪嫌（起訴書贅引刑法第二百十七
    條）。
二、按犯罪事實應依證據認定之，無證據不得推定其犯罪事實；又不能證明被告犯罪
    者，應諭知無罪之判決，刑事訴訟法第一百五十四條、第三百零一條第一項分別
    定有明文。又犯罪事實之認定，應憑真實之證據，倘證據是否真實尚欠明確，自
    難以擬制推測之方法，為其判斷之基礎，最高法院著有五十三年臺上字第六五六
    號判例可循。且刑事訴訟上證明之資料，無論其為直接或間接證據，均須達於通
    常一般之人均不致有所懷疑，而得確信其為真實之程度，始得據為有罪之認定，
    若其關於被告是否犯罪之證明未能達此程度，而有合理懷疑之存在，致使無從形
    成有罪之確信，根據「罪證有疑，利於被告」之證據法則，即不得遽為不利被告
    之認定，亦有最高法院七十六年度臺上字第四九八六號判例可資參照。
三、公訴人認被告涉犯右開犯行，無非係以：被告甲○○坦承有將身分證及印章交付
    某不詳姓名男子之行為乙節，及有行政院勞工委員會函、行政院勞工委員會職業
    訓練局函、及雇主申請聘僱家庭外籍監護工專用診斷證明書各一份附卷可稽，為
    其主要論據。訊之被告甲○○固承認有將身分證及印章交付予一名姓名年籍不詳
    的男子等情屬實，惟堅詞否認有何行使偽造文書犯行，辯稱：伊母親顏李靜君在
    臺北醫學大學附設醫院住院治療，有名男子主動向伊表示可代為申請外籍看護工
    幫忙照顧，但需交付代辦費新臺幣（下同）二萬元及身分證影本，伊並不知亦未
    要求該名男子偽造恩主公醫院診斷證明書，係於接獲勞工委員會通知時，始知受
    騙等語。
四、經查：(一)、被告之母親顏李靜君確患有壓迫性骨折、骨質疏鬆及髖及膝關節退化
    性骨節炎等疾病，此有被告當庭提出之臺北醫學大學附設醫院九十二年三月三十
    一日出具之雇主申請聘家庭外籍監護工專用診斷證明書一紙可稽。而參以被告母
    親所患上開疾病程度，已足以向就醫之醫院申請診斷證明書，衡情被告焉有需捨
    近求遠，另行委請他人偽造「雇主申請聘家庭外籍監護工專用診斷證明書」之理
    ？被告是否有偽造該診斷證明書，實非無疑。(二)、況且，被告於偵審中陳稱其母
    親從未曾在財團法人恩主公醫院就診，而伊係在臺北醫學大學附設醫院內交付二
    萬元及身分證影本等情，則倘若被告有心偽造上開證明書，焉會選擇與其母親豪
    無醫療關係之醫院作為出具證明的機構？如此豈非一經查驗健康保險等資料，即
    極易被人所察覺，此乃有悖常理，令人質疑。(三)、又卷附之行政院勞工委員會函
    、行政院勞工委員會職業訓練局函、及雇主申請聘僱家庭外籍監護工專用診斷證
    明書各一份，至多只能證明有偽造私文書之事實，然尚無從僅以此等書證直接證
    明係由何人所偽造，亦無從證明被告已知悉有上開偽造之診斷證明書。而現今社
    會上詐財事件時有所聞，歹徒往往利用他人經驗或智識程度不足，有機可圖之情
    形下，佯稱其係伸出援手幫助他人之名，而行詐騙錢財之實，是被告辯稱其係遭
    該名姓名不詳男子諉稱代為申請外籍看護工，而陷於錯誤，受騙交付二萬元乙節
    ，非無可能。從而，被告是否有與該名不詳姓名男子共同涉犯行使偽造文書犯行
    ，尚有上開諸點合理懷疑，並未達確信其為真實之程度。此外，復查無其他積極
    事證足資證明被告有何上開犯行，依前開之說明及罪疑惟輕之刑事訴訟原則，被
    告犯罪尚屬不能認明，其罪嫌不足，依法應為無罪之諭知。
據上論斷，應依刑事訴訟法第三百零一條第一項，判決如主文。
本案經檢察官蘇揚旭到庭執行職務。
中      華      民      國      九十二      年    八    月      二十九  日
                                  臺灣板橋地方法院刑事第六庭
                                          法  官  林淑婷
右正本證明與原本無異。
如不服本判決，應於判決送達後十日內，向本院提出上訴狀。
                                          書記官  廖貞音
中      華      民      國    九十二      年    八    月      二十九  日


司法院資訊處製作；財團法人民間司法改革基金會備份。
